【裁判字號】    90,台上,6869
【裁判日期】    901108
【裁判案由】    違反毒品危害防制條例等罪
【裁判全文】
最高法院刑事判決                                九十年度台上字第六八六九號
    上  訴  人  乙○○
    選任辯護人  李歸坵律師
                舒建中律師
    上  訴  人  甲○○起訴書.
右上訴人等因違反毒品危害防制條例等罪案件，不服台灣高等法院中華民國九十年八
月十六日第二審更審判決（九十年度上重更(一)字第二八號，起訴案號：台灣台北地方
法院檢察署八十九年度偵字第一二一二七號），提起上訴，本院判決如左：
    主  文
上訴駁回。
    理  由
一上訴人等違反毒品危害防制條例部分：
本件原判決認定：上訴人乙○○原為澳門人，於民國八十八年八月間來台依親而取得
我國國籍，並在台設籍。嗣竟意圖營利欲向在泰國之「阿全」，販入第一級毒品海洛
因，在我國境內販賣，惟為避免於犯罪過程中為警查獲，乃思假手他人，而於八十九
年五月間使大陸地區人民即上訴人甲○○（起訴書誤載為黃亦楷）非法進入臺灣地區
（甲○○違反國家安全法及偽造文書部分，業經第一審判刑確定；乙○○違反臺灣地
區與大陸地區人民關係條例部分，詳後述），除提供食、宿及金錢使用外，並交付0
000000000號行動電話一具，供聯絡之用。乙○○為販入海洛因，於八十九
年六月初與在泰國之「阿全」者聯絡，表示欲購買價值新台幣（下同）四十萬元之海
洛因，惟「阿全」須負責運輸至我國境內交貨。八十九年六月十日，「阿全」在泰國
曼谷之酒店，以新加坡幣七千元之代價委請與之有犯意聯絡並已判刑確定之新加坡人
李勇成，走私、運輸淨重三千四百零四點零三公克之海洛因五包至台灣販賣。李勇成
旋將上開海洛因以繃帶綑綁於腰間，搭乘泰航班機於八十九年六月十日晚上十一時許
從桃園中正國際機場入境，隨即投宿於台北市中正區○○○路十二號之家美旅店第六
一一號房，並以電話向「阿全」報告已經抵達，嗣「阿全」告以買賣時，對方須持編
號七七一九九八號之新台幣百元券為信物，並應收取四十萬元價金。另一方面，乙○
○經與「阿全」聯絡後，獲悉海洛因已由李勇成走私、運輸至國內，並投宿於家美旅
店，乃於八十九年六月十一日凌晨一時十八分許，以其使用之0000000000
號行動電話，撥至家美旅店之00000000號電話轉接李勇成，雙方約定於當日
上午九時許在該旅店完成買賣。乙○○並於八十九年六月十一日凌晨一時四十八分許
，以行動電話與甲○○聯絡，約定於八十九年六月十一日上午同赴家美旅店購買海洛
因，甲○○亦基於與乙○○共同販賣海洛因營利之犯意，約定於六月十一日上午九時
先在台北縣中和市見面，屆時二人在約定之地點會合後，隨即搭乘計程車前往家美旅
店，同日上午九時三十分許抵達家美旅店附近時，乙○○即交付甲○○黑色手提箱一
只，內有現金四十萬元、電子磅秤一個及編號七七一九九八號之新台幣百元券一張，
命甲○○至該旅店內向李勇成購買海洛因，並交待必須逐一磅秤重量，以檢視有無短
少，乙○○則在樓下等候。甲○○進入家美旅店第六一一號房後，向李勇成出示前揭
百元券信物，經確認無訛，立即以電子磅秤逐一秤量該五包海洛因之重量，並由李勇
成記載於便條紙上為憑。嗣於交錢、取貨完成買賣後，甲○○乃將該五包海洛因裝入
黑色手提箱攜帶下樓，與在外等候之乙○○會合搭乘計程車離去。惟法務部調查局台
北市調查處（下稱台北市調查處）依據線報，獲悉有走私、運輸海洛因情事，於李勇
成入境時即對之實施全程監控，迨乙○○、甲○○車行至台北縣中和市○○路、永貞
路口時，台北市調查處人員即將該二人逮捕，扣得黑色手提箱一只，內有海洛因五包
淨重三千四百零四點零三公克。而李勇成則於家美旅店內，同為台北市調查處人員逮
捕，扣得繃帶一條、信物百元券一張、電子磅秤一個及販賣海洛因所得之現金四十萬
元等情。係以上開事實，業據甲○○於台北市調查處詢問時及檢察官偵查中坦承不諱
，核與已判刑確定之李勇成所供情節相符，乙○○亦承認於八十九年六月十一日上午
與甲○○會合後，同赴家美旅店，嗣於回程時在台北縣中和市○○路、永貞路口為台
北市調查處人員捕獲，並有黑色手提箱一只、海洛因五包、繃帶一條、信物百元券一
張、電子磅秤一個、現金四十萬元、記載毒品重量之便條紙一張扣案，及電話之通聯
紀錄等附卷可稽以為論據。並敘明：乙○○如何於八十九年六月十一日凌晨一時四
十八分許以0000000000號行動電話，與甲○○之0000000000號
行動電話聯絡，約定於同日上午九時在台北縣中和市見面，以便同往家美旅店購買海
洛因，又於八十九年六月十一日上午再以相同之行動電話聯絡，詢問甲○○是否已經
出門，嗣於見面後隨即搭乘計程車同往家美旅店，迨車抵家美旅店附近時，即交付黑
色手提箱一只，內有現金四十萬元、電子磅秤一個及信物新台幣百元券一張，命甲○
○進入家美旅店向李勇成購買海洛因，而先前所稱之「張大哥」即乙○○之化名，迭
據甲○○供述綦詳，並有電話之通聯紀錄在卷可憑。乙○○於八十九年六月十一日
凌晨一時十八分許自稱「阿強」，以其0000000000號行動電話撥打家美旅
店之00000000號電話轉接李勇成，與李勇成約定於當日上午九時許買賣海洛
因，又於同日上午九時二十一分許以相同電話與李勇成聯絡，告知將於九時三十分許
到達，而自稱「阿強」者即乙○○，除據李勇成供明在卷外，並有上開電話之通聯紀
錄及載有家美旅店電話號碼之名片可資證明。李勇成住進家美旅店後，僅與泰國之
「阿全」聯繫，經「阿全」告知，對方以編號七七一九九八號之新台幣百元券為信物
，並應收取四十萬元價金。嗣乙○○即以前揭行動電話與李勇成聯絡，約定買賣之時
間，旋即命甲○○持七七一九九八號百元券為信物並支付四十萬元價金購買毒品，足
見乙○○確有與「阿全」聯繫，並向「阿全」販入海洛因。扣案之便條紙上記載：
「771998； 673、 585、 607、 690、 783；3338」等字樣，其中「771998」係信物
百元券之號碼，「 673、 585、 607、 690、 783」係五包海洛因粗略之重量，「33
38」則為粗略之合計重量。證人即對李勇成實施全程跟監之調查員謝發瑞亦證稱：
當日上午九點多，看見乙○○、甲○○搭乘計程車在家美旅店旁下車，因二人行動詭
異，故特別注意，嗣由甲○○單獨進旅店購買，待甲○○出來後，在附近等候之乙○
○即以計程車將之接走，後來車行至中和時，加以逮捕，並扣得上開證物。扣案之
五包粉末經送請鑑定結果，確為第一級毒品海洛因毒品，合計淨重三千四百零四點零
三公克，有法務部調查局八十九年六月二十七日陸(一)字第八九一六三一三八、00
000000號鑑定通知書在卷可資證明。販賣海洛因危害匪淺，政府查緝甚嚴，
且對販賣者處以重刑，上訴人等竟甘冒重刑危險販賣海洛因，顯有營利之意圖。又乙
○○本身並無施用毒品之習慣，其尿液經送驗結果亦無毒品反應，有檢驗通知書可憑
，竟一次購入大量之海洛因，顯非供自己施用，而在伺機賣出圖利。因認乙○○、甲
○○確有共同販賣海洛因之行為，為其所憑之證據及認定之理由。而以甲○○嗣後否
認犯罪，或辯稱不知乙○○要伊購買海洛因，或辯稱受乙○○之脅迫；乙○○亦否認
犯罪，辯稱本件係另一名「張大哥」者所為云云，乃卸責之詞，不可採信等情，於理
由內詳加說明及指駁。按海洛因係毒品危害防制條例第二條第二項第一款所稱之第一
級毒品，而所謂販賣毒品罪，並不以販入之後復行賣出為要件，祇要以販賣營利為目
的，將毒品販入或賣出有一於此，其犯罪即屬成立，亦不以已經得利為必要。核上訴
人等所為，係犯毒品危害防制條例第四條第一項之販賣第一級毒品罪，上訴人等持有
第一級毒品之行為，已為販賣第一級毒品行為吸收，不另論罪。乙○○與甲○○間，
有犯意聯絡及行為分擔，為共同正犯。至於走私、運輸第一級毒品者，係賣方之「阿
全」及李勇成；上訴人等係於賣方走私、運輸第一級毒品既遂後，予以販入，買方與
賣方之間尚難認為有共犯關係。上訴人等被訴走私、運輸第一級毒品部分，尚屬不能
證明其犯罪，因公訴人就此部分係與前開有罪部分，按裁判上一罪關係起訴，爰不另
為無罪之諭知。因而撤銷第一審此部分不當之判決，適用毒品危害防制條例第四條第
一項、第十八條第一項前段、第十九條第一項，刑法第十一條前段、第二十八條、第
三十七條第一項、第二項、第五十九條，並審酌乙○○為販賣圖利竟罔顧毒品對人體
之危害，販入大量之海洛因，一旦流入市面危害至鉅，且其情節較甲○○為重，爰量
處無期徒刑，並宣告褫奪公權終身。而甲○○在陌生之環境，受乙○○之蠱惑，因智
慮淺薄，為圖得小利而參與犯罪，其情節顯較乙○○為輕，尚可憫恕，倘處以法定最
低度刑猶嫌過重，乃依刑法第五十九條規定減輕其刑；又甲○○於犯罪後已頗有悔意
、態度良好，爰審酌其犯罪之動機、目的、所生危害及犯後之態度等一切情狀，量處
有期徒刑十五年，並宣告褫奪公權十年。扣案之第一級毒品五包，淨重三千四百零四
點零三公克，沒收銷燬；另扣案之黑色手提箱一只、信物百元券一張、電子磅秤一個
，係上訴人等供販賣毒品犯罪所用之物，應併沒收，經核於法尚無違誤。至於原判決
第九面第三行所載「如附表二編號１所示」字樣，係顯然之誤寫，因不影響全案情節
與判決之本旨，應由原審以裁定更正。上訴意旨仍執陳詞，對原審取捨證據認定事實
之職權行使，及原判決理由已予說明之事項，任意指摘，且重為事實之爭執，為無理
由，此部分應予駁回。
二乙○○違反臺灣地區與大陸地區人民關係條例部分：
按刑事訴訟法第三百七十七條規定，上訴於第三審法院，非以判決違背法令為理由，
不得為之。是提起第三審上訴，應以原判決違背法令為理由，係屬法定要件。如果上
訴理由狀並未依據卷內訴訟資料，具體指摘原判決不適用何種法則或如何適用不當，
或所指摘原判決違法情事，顯與法律規定得為第三審上訴理由之違法情形，不相適合
時，均應認其上訴為違背法律上之程式，予以駁回。上訴人乙○○對於違反臺灣地區
與大陸地區人民關係條例部分，上訴意旨略稱：(一)原判決事實記載「乙○○即以『方
法之方法』使大陸地區人民甲○○非法進入臺灣地區」，所謂「方法之方法」，不知
所云。(二)甲○○係由「張大哥」者安排偷渡進入臺灣地區，上訴人並未安排其偷渡。
(三)原判決既認「上訴人安排甲○○偷渡進入臺灣地區，本即要其取貨付款」；但又謂
上訴人違反臺灣地區與大陸地區人民關係條例與販賣第一級毒品，應分論併罰，亦有
違誤云云。
惟查：原判決撤銷第一審關於此部分之判決，改判論處乙○○共同違反不得使大陸地
區人民非法進入臺灣地區之規定罪刑。係依憑上訴人承認曾在大陸地區與甲○○接觸
，並於甲○○偷渡來台後，交付0000000000號行動電話供其使用，且為甲
○○偷渡之事支付十萬元（見原審上訴卷第一○八頁），及甲○○於台北市調查處詢
問時及偵審中之供述，並有電話通聯紀錄、內政部警政署入出境管理局函等在卷可稽
，以為論據。並敘明：上訴人曾於八十九年二月至四月間多次與甲○○聯絡，謂可
安排其前來臺灣地區從事餐飲工作，並於甲○○表示無入境臺灣地區之正當事由時，
宣稱可安排偷渡，甲○○因而應允。嗣甲○○遂依上訴人之指示於八十九年五月二十
二日至大陸福州之平潭，乘坐有共同犯意之不詳姓名者所駕駛之船舶航向臺灣，於八
十九年五月二十四日凌晨在臺灣北部海岸登陸，使大陸地區人民非法進入臺灣地區，
未經許可入境。甲○○於入境後隨即與上訴人聯絡，上訴人乃將之安排在台北縣中和
市居住予以藏匿，並提供飲食、金錢（二萬元）及交付0000000000號行動
電話一具供聯絡之用，而先前所稱之「張大哥」係上訴人之化名，迭據甲○○於台北
市調查處詢問時及偵審中供述明確，並有上開行動電話扣案及通聯紀錄附卷可稽。因
認上訴人確有使大陸地區人民未經許可入境，非法進入臺灣地區，及藏匿人犯之行為
，而以上訴人否認犯罪，辯稱係「張大哥」所為云云，乃飾卸之詞，不可採信。刑
法上之牽連犯，係指犯罪行為者意念中祇欲犯某罪，而其實施犯罪之方法，或其實施
犯罪之結果，觸犯行為人目的行為以外之其他罪名而言。其數行為間，有無方法或結
果行為與目的行為之牽連關係存在，並應參酌行為時客觀的事實以為決定，亦即在客
觀上認其方法或結果行為，與犯罪之目的行為，有不可分離之直接密切關係，始克成
立。而販賣第一級毒品，非必以使大陸地區人民非法進入臺灣地區為方法；亦非為使
大陸地區人民非法進入臺灣地區之當然結果，兩者在客觀上並無不可分離之直接密切
關係，故違反臺灣地區與大陸地區人民關係條例之罪，應與販賣第一級毒品罪，分論
併罰等情綦詳。至於原判決第三面第十行所載之「方法之方法」，顯係「非法之方法
」之誤，因不影響全案情節與判決之本旨，應由原審以裁定更正，並非適法之第三審
上訴理由。上訴意旨，徒憑己見，就原判決已說明事項或屬原審採證認事職權之適法
行使，任意指摘為違法，顯與法律規定得為第三審上訴理由之違法情形，不相適合。
其上訴違背法律上之程式，此部分亦應駁回。
據上論結，應依刑事訴訟法第三百九十六條第一項、第三百九十五條前段，判決如主
文。
中      華      民      國     九十     年     十一     月      八      日
                              最高法院刑事第十二庭
                                  審判長法官  呂  潮  澤
                                        法官  陳  世  雄
                                        法官  孫  增  同
                                        法官  林  開  任
                                        法官  黃  一  鑫
      右正本證明與原本無異
                                              書  記  官
中      華      民      國     九十     年     十一     月     十三     日


司法院資訊處製作；財團法人民間司法改革基金會備份。
